臺灣板橋地方法院民事判決　　　　　　 100年度勞訴字第42號
原　　　告　吳然發
　　　　　　林秀碧
前列二人共同
訴訟代理人　吳茂榕律師
被　　　告　寶琴電機有限公司
法定代理人　吳月琴
訴訟代理人　葉宏基律師
上列當事人間請求給付資遣費等事件，經本院於民國100年8月9
日言詞辯論終結，判決如下：
    主  文
被告應給付原告吳然發新台幣參拾肆萬陸仟壹佰參拾參元及民國
一百年二月二十三日起至清償之日止，按年息百分之五計算之利
息。被告應提撥新台幣貳萬壹仟壹佰陸拾捌元，及自民國一百年
二月二十三日起至清償日止，按年息百分之五計算之利息至原告
吳然發勞工退休準備金之專戶內。
被告應給付原告林秀碧新台幣參拾陸萬捌仟陸佰肆拾貳元及民國
一百年二月二十三日起至清償之日止，按年息百分之五計算之利
息。被告應提撥新台幣貳萬陸仟壹佰貳拾參元，及自民國一百年
二月二十三日起至清償日止，按年息百分之五計算之利息至原告
林秀碧勞工退休準備金之專戶內。
原告其餘之訴駁回。
訴訟費用由被告負擔。
本判決第一項於原告吳然發以新台幣參萬柒仟元供擔保後，得假
執行，但被告以新台幣參拾陸萬柒仟參佰零壹元為原告吳然發供
擔保後，得免為假執行。
本判決第二項於原告林秀碧以新台幣肆萬元供擔保後，得假執行
，但被告以新台幣參拾玖萬肆仟柒佰陸拾伍元為原告林秀碧供擔
保後，得免為假執行。
原告其餘假執行之聲請駁回。
    事  實
壹、程序上理由：
一訴狀送達後，原告不得將原訴變更或追加他訴。但擴張或減縮
  應受判決事項之聲明者，不在此限，民事訴訟法第255條第1項
  第3款定有明文。原告原起訴主張：「(一)被告應給付原告吳然
  發413,951元，及自訴狀繕本送達翌日起至清償之日止，按年
  息百分之5計算之利息。(二)被告應提撥41,976元，及自訴狀繕
  本送達翌日起至清償日止，按年息百分之5計算之利息至原告
  吳然發勞工退休準備金之專戶內。(三)被告應給付原告林秀碧
  413,951元，及自訴狀繕本送達翌日起至清償之日止，按年息
  百分之5計算之利息。(四)被告應提撥41,976元，及自訴狀繕本
  送達翌日起至清償日止，按年息百分之5計算之利息至原告林
  秀碧勞工退休準備金之專戶內。」，嗣於民國（下同）100年7
  月8日具狀減縮聲明為：「(一)被告應給付原告吳然發347,082元
  ，及自訴狀繕本送達翌日起至清償之日止，按年息百分之5計
  算之利息。(二)被告應提撥21,384元，及自訴狀繕本送達翌日起
  至清償日止，按年息百分之5計算之利息至原告吳然發勞工退
  休準備金之專戶內。(三)被告應給付原告林秀碧377,277元，及
  自訴狀繕本送達翌日起至清償之日止，按年息百分之5計算之
  利息。(四)被告應提撥26,136元，及自訴狀繕本送達翌日起至清
  償日止，按年息百分之5計算之利息至原告林秀碧勞工退休準
  備金之專戶內」（見本院卷第83頁）。原告又於100年8月9日
  本院言詞辯論期日當庭聲明減縮聲明第3項為：「(三)被告應給
  付原告林秀碧369,213元，及自訴狀繕本送達翌日起至清償之
  日止，按年息百分之5計算之利息」（見本院卷第118頁），核
  屬減縮應。受判決事項之聲明，核無不合，應予准許。
貳、程序上理由
一原告起訴主張：原告林秀碧、吳然發分別自84年3月13日、85
  年6月22日起任職於被告（原名容城企業有限公司，87年7月1
  日更名為寶琴電機有限公司）。詎被告於99年11月9日依勞基
  法第11條第2款之規定，經預告而資遣原告二人，原告吳然發
  、林秀碧，向新北市政府申請勞資爭議調解，但因被告未出席
  致調解不成立。被告曾於勞工退休金新制施行後，分別與原告
  吳然發、林秀碧結清舊制年資，並同意給付243,600元，約定
  自簽訂年資結清協議書之日起，30日內以支票一次給付。惟被
  告於94年9月15日匯款6萬元後，表示剩餘款項留待離職或退休
  時再行給付，被告尚應給付原告吳然發、林秀碧舊制年資金額
  183, 600元。依新制原告吳然發、林秀碧任職於被告之工作年
  資為5年6月（94年7月1日至99年12月10日），原告吳然發、林
  秀碧之平均工資依序為22,699元、25,893元，依法得請求新制
  資遣費62,422元、65,401元，原告吳然發之薪資為22,699元、
  23,782元，被告卻將原告吳然發、林秀碧之投保薪資申報為
  17,400元，因被告將原告吳然發、林秀碧之薪資以多報少，致
  原告吳然發、林秀碧短少4個月、7個月之失業給付差額為13,
  248元、28,224元，依勞基法第38條第3款、第4款、第39條、
  同法施行細則第24條之規定，及行政院勞工委員會79年12月27
  日台79勞動二字第21776號函釋，原告吳然發、林秀碧年資自
  87年7月1日起算為12年6月，99年應有17日、98年應有16日、
  97年應有15日、96年應有14日、95年應有14日，但被告卻每年
  僅給予7日特別休假，尚有41日未休。原告吳然發、林秀碧每
  日薪資依序為757元、793元，得向被告請求給付特別休假薪資
  為31,037元、32,513元。被告未經原告吳然發、林秀碧同意，
  強迫每週多休一至二天不等之無薪假，迄至離職前更甚有每周
  僅上班一日之情況出現，故被告自應給付原告吳然發、林秀碧
  75日之無薪假薪資為56,775元、59,475元，原告吳然發、林秀
  碧請求之金額依序347,082元、369,213元。另被告依法應為原
  告吳然發、林秀碧提撥退休金，未足額提撥，其自得依法請求
  被告將應提繳之勞工退休金金額，提撥至退休金準備專戶內。
  原告吳然發、林秀碧月薪依序為22, 699元、23,782元，應依
  22,8 00元、24,000元每月提繳百分之6之退休金即1,368元、
  1,440元，而被告僅依17, 400元提撥退休金，原告吳然發、林
  秀碧新制年資為5年6個月，被告自應再提撥金額為21,384元、
  26,136元，爰依據僱傭關係、勞動基準法第17條、第38條第3
  款、第4款、勞動基準法施行細則第24條、勞工退休金條例第
  12條第1項、第14條第1項、就業保險法第16條第1項、第38條
  第1項之規定，提起本訴，並聲明：(1)被告應給付原告吳然發
  347,082元，及自訴狀繕本送達翌日起至清償之日止，按年息
  百分之5計算之利息。(2)被告應提撥21,384元，及自訴狀繕本
  送達翌日起至清償日止，按年息百分之5計算之利息至原告吳
  然發勞工退休準備金之專戶內。(3)被告應給付原告林秀碧
  369,213元，及自訴狀繕本送達翌日起至清償之日止，按年息
  百分之5計算之利息。(4)被告應提撥26,136元，及自訴狀繕本
  送達翌日起至清償日止，按年息百分之5計算之利息至原告林
  秀碧勞工退休準備金之專戶內。(5)願供擔保，請准宣告假執行
  。
二被告則以；
(一)舊制資遣費部分：被告已依據被證1之簽收單以現金支付243,
  600元予原告二人，故毋庸再支付舊制年資金額予原告二人。
  原告所提出匯款明細之94年9月15日的6萬元，不能證明是就被
  告所匯的資遣費。且員工每個人的資遣方式並非一致。
(二)新制資遣費部分：依內政部74年4月26日（74）台內勞字第三0
  六九一四號函：「關於國泰塑膠工業股份有限公司資遣停薪留
  職人員，計算資遣費之平均工資時，應以留職停薪生效當日前
  6個月工資總額計算之」：(1)原告吳然發自94年7月1日至99年
  12月10日，新制工作年資為5年6月，資遣前6個月之平均工資
  為23,162元（《28,398÷3×2＝18,932》，18,932＋19,782＋
  22,903＋21,752＋18,061＋4,351＝105,781，105,781÷6＝
  17,6 30）。被告尚未支付原告吳然發之新制資遣費為96,965
  元（17,630元×5.5月＝96,965元）。(2)原告林秀碧自94年7月
  1日至99年12月29日，新制工作年資為5年6月，資遣前6個月之
  平均工資為21,857元（28, 605＋21,148＋23,116＋22,204＋
  18,517＋17,551＝131,141，131,141÷6＝21,857）。被告尚
  未支付原告林秀碧之新制資遣費為120,214 元（21,857元×
  5.5月＝120, 214元）。
(三)失業給付部分：原告二人有無依就業保險法第11條第1項第1款
  規定向勞工保險局申請失業給付，原告二人自應舉證以實其說
  。依照原證10計算，我們認為原告林秀碧只能請領5個月失業
  給付。
(四)原告二人關於特休假薪資之主張，顯與97年、98年員工年假出
  勤表及攷勤表不符，故其所述與事實不符。
(五)關於無薪假部分：原告二人已簽署98年休假新制度文件及年假
  排休），則兩造已協商無薪假休假方式，原告豈能再請求任何
  薪資，且被證3的彈性休假就是包括無薪假，包括每個月無薪
  假有4天。被證4是說年假排休要輪流，年假包括無薪假跟特休
  假。
(六)原告二人之退休金既由勞保局管理，自應由勞保局請求被告提
  撥，渠等自不得請求命被告提撥。
(七)聲明：原告之訴駁回。如受不利之判決，被告願提供擔保請准
  免為假執行。
三原告二人主張原告林秀碧、吳然發分別自84年3月13日、85年6
  月22日起任職於被告，被告於99年11月9日依勞基法第11條第2
  款之規定，經預告後資遣原告二人，原告吳然發、林秀碧分別
  於99年12月10日、同年月29日離職，原告吳然發、林秀碧之平
  均工資依序為22,699元、23,782元，每日工資依序為757元、
  793 元，原告二人均有特別休假41日尚未休假，及75日之無薪
  假，被告係以17,400元提撥原告吳然發及林秀碧之退休勞工退
  休金、投保勞工保險等情，有原告提出之勞工保險被保險人投
  保資料表、離職證明書、及勞工保險局100年7月18日保退五字
  第10010223120號函所附已繳納勞工保險個人專戶明細資料表
  可按，且為被告所不爭，堪信為真實。
四本件爭點及本院判斷
  原告吳然發、林秀碧二人起訴主張其分別自85年6月22日、84
  年3月13日起任職於被告，被告於99年11月9日以勞動基準法第
  11條第2款之事由資遣原告，原告各得請求被告尚未給付之舊
  制、新制資遣費、失業給付差額、特別休假未休假之工資、無
  新假之工資、提撥勞工退休金差額如訴之聲明，被告則以前詞
  置辯，因此本件爭點為；(一)被告是否已給付舊制資遣費?(二)原
  告得請求之新制資遣費為何?(三)原告得請求之失業給付差額、
  特別休假未休假之工資、無新假之工資、提撥勞工退休金差額
  各為何?茲分述如下：
(一)資遣費部分；
1.雇主應自勞工退休金條例公布後至施行前一日之期間內，就該
  條例之勞工退休金制度及勞動基準法之退休金規定，以書面徵
  詢勞工之選擇；勞工屆期未選擇者，自本條例施行之日起繼續
  適用勞動基準法之退休金規定。選擇繼續適用勞動基準法退休
  金規定之勞工，其資遣費依勞動基準法第17條規定發給。勞工
  退休金條例第9條第1項、第12條第3項分別載有明文。原告二
  人自認均選擇適用勞動基準法（即新制）之規定，為被告所不
  爭（見本院卷第34頁背面、100年6月1日筆錄），因此，資遣
  費之計算，於94年7月1日以前之工作年資，應依據勞動基準法
  第17條之規定計算，自94年7月1日以後之年資，另適用勞工退
  休金條例後之工作年資，應依據勞工退休金條例第12條第1項
  計算。
2.雇主依勞動基準法第14條第1項之規定，終止勞動契約者，應
  依左列規定發給勞工資遣費：一、在同一雇主之事業單位繼續
  工作，每滿一年發給相當於一個月平均工資之資遣費。二、依
  前款計算之剩餘月數，或工作未滿一年者，以比例計給之。未
  滿一個月者以一個月計，為勞動基準法第11條、第17條所明定
  。又勞工適用本條例之退休金制度者，適用本條例後之工作年
  資，於勞動契約依勞動基準法第11條、第13條但書、第14條及
  第20條或職業災害勞工保護法第23條、第24條規定終止時，其
  資遣費由雇主按其工作年資，每滿一年發給二分之一個月之平
  均工資，未滿一年者，以比例計給；最高以發給六個月平均工
  資為限，不適用勞動基準法第17條之規定，勞工退休金條例第
  12 條第1項亦有明定。所稱「以比例計給」於未滿一年之畸零
  工作年資，以其實際工作日數分月、日比例計算。如：勞工適
  用勞工退休金條例之工作年資為3  年6  個月15天，則資遣費
  基數為3*0.5+（（6+15/30）/12）*0.5＝1.77  個基數。（見
  行政院勞工委員會94年9月7日勞動4字第0940048956號函）。
  葉萃忠任職期間，跨越勞工退休金條例94年7月1日施行日依前
  開說明，原告在勞退舊制期間（94年6月30日前）之資遣費，
  應依勞動基準法第17條之規定計算；在新制期間（94年7月1日
  以後）之資遣費，則應依勞工退休金條例第12條第1項之規定
  計算。
3.原告吳然發、林秀碧自87年7月1日起至97年6月30日之舊制工
  作年資共6年6月，兩造合意舊制之資遣費為243,600元，有原
  告提出之原證6、8之年資結清協議書（見100年度司重勞調字
  第10號卷【以下簡稱調字卷】」第30、36頁），原告主張被告
  尚餘183,600元尚未給付，被告則抗辯舊制資遣費以現金給付
  完畢云云，並提出被證1之簽收單為證，惟查；按當事人主張
  有利於己之事實，就其事實有舉證之責任，民事訴訟法第277
  條定有明文。又事實有常態與變態之分，其主張常態事實者無
  庸負舉證責任，反之，主張變態事實者，則須就其所主張之事
  實負舉證責任（最高法院86年度台上字第891號判決意旨參照
  ）。依據原告提出之原證6、8之年資結清協議書第5條記載「
  甲方同意依一條給付乙方結清舊制年資金額計新台幣243,600
  元，於本協議書雙方簽定日起30日內已支票一次給付之」等語
  （見調字卷第30、36頁），因此，兩造約定付款方式為簽定日
  起30日以支票支付，被告所提出之被證1之簽收單卻記載「今
  領取寶琴電機有限公司依勞動基準法第55條規定支付結清舊制
  年資現金計新台幣243,600元」等語，且被證1之簽收單並未簽
  署簽收日期，被證1之簽收單顯與原證6、8之年資結清協議書
  記載之支付資遣費之方式不同，況原告均否認已收受被證1之
  現金，揆之前開說明，被告自應就已以現金給付舊制資遣費
  183,600元之變態事實，負舉證責任。
4.參以證人吳麗淑於本院審理時證述「（法官問；提示原證8和
  原證6，你有看過或是簽過類似的文件嗎？）這個我有簽過一
  份舊制的資遣費24萬3600元的金額，但被告先給我6萬元，是
  用匯款的，其餘18萬3600元被告公司是說等到退休之後再給，
  實際上在被資遣的一個禮拜內有付給我，是用支票支付，支票
  的金額是含新制的資遣費，當時原告二人也是只拿6萬元，他
  們後來也沒有拿到18萬3600元。」、「（原告訴訟代理人問；
  請庭上提示被證1。是否有簽過這份文件？）我有簽，但實際
  上我只有拿到6萬元。」、「（被告訴訟代理人問；你說原告
  二人只有拿6萬元，但你已經離職，你如何得知？）我們是在
  同一天拿到6萬元的。」等語（見本院卷第92頁、100年7月12
  日筆錄），足見，被告雖命員工簽署年資結清協議書，但並未
  依據協議書之內容於簽署後30日內給付資遣費，係於員工遭資
  遣之一星期內始給付資遣費之事實甚明，被告復未舉證支付現
  金之事實，自難以被證1之簽收單，逕認定原告已收受現金，
  從而，原告主張被告尚未給付舊制資遣費183,600元，應屬可
  信。至於證人葉清平證述有收受現金之舊制資遣費等語（見本
  院卷第117頁背面、100年8月9日筆錄），惟葉清平擔任被告公
  司副廠長，且與被告之負責人為叔姪關係，難期為真實之證詞
  ，自難認葉清平之證詞為可信。
5.原告吳然發部分；自94年7月1日起至99年12月10日，終止勞動
  契約之日止，適用新制之工作年資為5年5月又9日，依勞工退
  休金條例第12條第1項之規定計算得請求之資遣費為94,236元
  （計算式：22,699元×0.5X 5+ 22,699x0.5x(5+9/30)/12）＝
  61,761元。
6.原告林秀碧部分；自94年7月1日起至99年12月29日，終止勞動
  契約之日止，適用新制之工作年資為5年5月又28日，依勞工退
  休金條例第12條第1項之規定計算得請求之資遣費為65,334元
  （計算式：23,782元×0.5X 5+23,782x0.5x(5+28/30)/12）＝
  65,334元。
7.綜上，原告吳然發得請求之資遣費應為245,361元（183,600+6
  1,761=245,361），林秀碧得請求之資遣費應為248,934元（
  183,600+65,334元=248,934）逾此部分，應予駁回。
(二)失業給付差額；
1.按年滿15歲以上，65歲以下具有中國民國國籍之受僱勞工，應
  以其雇主或其所屬機構為投保單位，參加就業保險，投保單位
  不依本法之規定辦理加保手續者，勞工因此所受之損失，應由
  投保單位依本法規定之給付標準賠償之，另按本保險各種保險
  給付之請領條件如下：一、失業給付：被保險人於非自願離職
  辦理退保當日前三年內，保險年資合計滿一年以上，具有工作
  能力及繼續工作意願，向公立就業服務機構辦理求職登記，自
  求職登記之日起十四日內仍無法推介就業或安排職業訓練，就
  業保險法第5條、第38條、第11條第1項第1款定有明文。原告
  二人為具有中華民國國籍，為年滿15歲以上，65歲以下之受僱
  勞工，為被告公司所不爭，自應參加就業保險，然依據就業保
  險法第11條第1項第1款之規定，請求失業給付之要件應為原告
  二人於非自願離職後，以非自願離職之身分，向公立就業服務
  機構辦理求職登記，自求職登記之日起十四日內仍無法推介就
  業或安排職業訓練，始得請領失業給付。原告吳然發、林秀碧
  之工資依序為22,699元、23,782元，被告每月卻以17,400元之
  薪資為原告二人投保就業保險，有原告提出勞工保險被保險人
  保資料表可按（見調字卷第24至25頁），為被告所不爭，原告
  吳然發、林秀碧於非自願離職前已任職滿1年，且於非自願離
  職後，分別於99年12月27日、100年1月12日向行政院勞工委員
  會職業訓練局三重就業服務站登記就業，有原告二人提出之三
  重就業服務站失業給付申請案件認定及再認定收據可按（見本
  院卷第42、43頁），仍未就業，致無法依據前開規定請領足額
  之失業給付，而受有損害，自得請求因失業給付差額之損害賠
  償。
2.失業給付按申請人離職辦理本保險退保之當月起前六個月平均
  月投保薪資百分之六十按月發給，最長發給六個月。但申請人
  離職辦理本保險退保時已年滿四十五歲或領有社政主管機關核
  發之身心障礙證明者，最長發給九個月，就業保險法第16條第
  1項定有明文。原告林秀碧為47年8月3日出生，於99年12月29
  日離職時，已年滿45歲，最長得請領失業給付9個月，原告林
  秀碧自99年12月29日起至100年8月9日言詞辯論終結前，尚未
  就業，自得請領7個月之失業給付。原告吳然發、林秀碧之薪
  資依序為22,699元、23,782元，依據97年1月1日施行之勞工保
  險投保薪資分級表為第8、9級（見本院卷第87頁）即22,800元
  、24,000元，是原告吳然發、林秀碧原各得每月之失業給付為
  13,680元、14,400元，惟被告僅以17,400元投保，每月得請領
  之失業給付僅為10,440元，原告吳然發、林秀碧之每月失業給
  付差額依序為3,240元、3,960元，原告吳然發請求4個月失業
  給付差額為12,960元（3,240x4=12,960）、原告林秀碧請求7
  個月之失業給付差額為27,720元（3,960x7=27,720），逾此部
  分之請求，應予駁回。
(三)特別休假未休假之工資；
1.按勞工在同一雇主或事業單位，繼續工作滿一定期間者，每年
  應依左列規定給予特別休假，1年以上3年未滿者給予7日特別
  休假，特別休假日期應由勞雇雙方協商排定之，特別休假因年
  度終結或終止契約而未休者，其應休未休之日數，僱主應發給
  工資」，勞動基準法第38條、勞動基準法施行細則第24條第2
  、3 款分別定有明文。可見特別休假目的乃在確保勞工有休息
  、娛樂以及發揮潛力之機會。因此，勞工在同一雇主或事業單
  位，繼續工作滿一定期間，當然發生特別休假之權利。其權利
  之行使即「日期之指定」，依勞動基準法施行細則第24條第2
  款之規定，應由勞雇雙方協商排定之，以免影響公司行號營運
  之正常作業。勞工未依規定休畢應休日數，應屬其權利之放棄
  （參見司法院83年6月16日（83）院台廳民一字第11005號函之
  研究意見）。特別休假雇主加倍發給工資，須以該休假日工作
  係出於雇主之需求要求勞工加班為要件。若勞工並未表示欲休
  特別休假，雇主自無從表示同意，縱因而導致年度終了或契約
  終止時仍有未休畢之特別休假，亦無從遽認係屬雇主徵得勞工
  同意於特別休假日工作。是以勞工應休之特別休假日於年度終
  結時，如有未休完日數，如係可歸責於雇主之原因，雇主應發
  給未休完日數之工資。至於特別休假未休完之日數，如係勞工
  個人之原因而自行未休時，則雇主可不發給未休日數之工資（
  行政院勞工委員會79年9月15日台勞動二字第21827號函釋參照
  ）。是勞工應休之特別休假日於年度終結時，如有未休完日數
  ，雇主非必發給勞工未休完日數之工資，端視其原因而定。又
  勞動基準法施行細則第24條第3款就「終止契約」之原因是否
  係出於雇主或勞工一方之終止雖未規定，但終止契約並無可歸
  責於雇主事由之存在時，依勞務與工資對價性觀念，雇主亦無
  給付之義務。另終止契約如係勞工自行終止，勞工對無法休畢
  當年度特別休假，在為終止契約意思表示時，亦得自行衡量提
  前休畢當年度特別休假，尚不能因提前終止契約，反而要求雇
  主再給付該年度特別休假未休工資。解釋上，勞工已請求特別
  休假卻遭雇主拒絕，或客觀上勞工不可能使用該特別休假，致
  於年度終結或終止契約而未休者，始能請求雇主給付未休特別
  休假之工資。而勞工請求給付不休假工資，即應就其債權發生
  之事實，即不休假原因之所在，負有舉證之責（最高法院90年
  度台上字第1017號判決參照）。原告主張尚有41日之特別休假
  尚未休假等情，為被告所不爭，且依據被告規定原告二人每年
  均僅有7日之休假，因此，本件自屬可歸責於之雇主而未休假
  等情，應可認定。原告吳然發、林秀碧主張被告應給付未休之
  特別休假工資為31,037元（757x41=31,037）、32,513元（
  793x41=32,513），為有理由，應予准許。
(四)75日之無新假工資；
1.按事業單位停工期間之工資如何發給，應視停工原因依具體個
  案認定之：1、停工原因如係可歸責於雇主，而非歸責於勞工
  時，停工期間之工資應由雇主照給。另停工原因如屬雇主經營
  之風險者，為可歸責於雇主之事由。2、停工原因如係不可歸
  責於雇主，而係歸責於勞工，雇主可不發給工資。3、停工原
  因不可歸責於勞雇任何一方者，勞工不必補服勞務，雇主亦不
  必發給工資。但勞雇雙方如另有約定者，從其約定。又按可歸
  責於雇主之停工，工資不得低於基本工資」(內政部83年5月11
  日臺勞動二字第35290號函釋意旨參照)。所謂停工於可歸責於
  雇主時，非僅指雇主完全停工，若雇主對部分員工停止工作之
  提供，亦屬之，蓋雇主完全停工時尚應負擔全部之工資，依舉
  重以明輕之法理，於雇主因可歸責之事由致對部分勞工停止工
  作時，對該停工勞工之工資，自亦應負擔之，否則有違勞動基
  準法第一條所規定保障勞工權益之目的。
2.勞動基準法施行細則第7條規定，勞工工作開始及終止之時間
  休息時間及輪班制之換班等有關事項應於勞動契約中約定，雇
  主如認有變更之必要，應重新協商合致，不得逕自變更。前開
  協商變更勞動條件雖非以書面為要件，惟勞工保持沉默未即表
  示異議，亦難逕認默示同意；如生爭議，雇主應負舉證責任，
  雇主如無法提供相關證明，仍難認其排定之「無薪休假」業經
  勞工同意，雇主仍應依原約定給付報酬（參見行政院勞工委員
  會民國98年3月5日勞動2字第0980130120號函釋）。如雇主若
  受景氣因素影響致停工或減產，經勞雇雙方協商同意，可暫時
  縮減工作時間及依比例減少工資（參見行政院勞工委員會97
  年12月22日勞動2字第0970130987號函釋）。由此可知，被告
  公司雖遇不景氣，惟其若欲變更原告工時並減少薪資，須先經
  協商程序，如遇有爭議，並應由僱主負舉證責任。
3.被告抗辯原告二人已簽署被證3之98年度無薪假制度、及被證4
  之年假排修，兩造已協商無薪假之休假方式，並舉證人葉清平
  之證詞為據，然查，證人葉清平於本院審理時證述「我從85年
  任職迄今，98年2月時的職稱是副廠長。」「（法官問；98年
  的2月到12月底有實施無薪假嗎？）有，98年2月到99年12月，
  原則上是看訂單的數字，之前一開始一個月的無薪假是4天，
  訂單愈來愈少的時候，無薪假最多是一星期三天，一個月會到
  12天左右。」「（法官問；無薪假從1個月4天到12天，有無和
  員工訂立契約？）我在月初的時候會在行事曆上寫，我只要有
  寫休假，大家就會跟著休，這個休假就是指無薪假。」、「（
  法官問；有另外簽書面嗎？）沒有。」、「（法官問；提示被
  證3、被證4，這是你們公司有簽無薪假的書面嗎？）是，就是
  這個，沒有其他的書面了。」等語（見本院卷第117頁背面，
  100年8月9日筆錄），原告主張75日無薪假已扣除被證3之合意
  天數，依此，如被告主張逾被證3之合意無薪假之日述，自應
  再另行合意，惟證人葉清平僅證述顯係被告單方面休工，並未
  取得原告同意，足見被告停止工作之提供，符合前述「停工於
  可歸責於雇主」之情形。因此，依照前述說明，被告減少原告
  工時及薪資既未經兩造協商同意，其單方面逕為變更依法即不
  生效力，且此屬可歸責雇主之情形，故被告仍有依原約定薪資
  給付報酬之義務，因此，原告吳然發、林秀碧依序請求無薪假
  75日之工資56,775元（757x 75=56,775）、59,475元（793X75
  =59,475），應予准許。
(五)原告得請求提撥勞工退休金差額各為何?
1.按雇主應為適用本條例之勞工，按月提繳退休金，儲存於勞保
  局設立之勞工退休金個人專戶；雇主每月負擔之勞工退休金提
  繳率，不得低於勞工每月工資百分之六，勞工退休金條例第6
  條第1項、第14條第1項分別定有明文。依其立法理由為：一、
  雇主應依規定之提繳率，按月為勞工提繳個人退休金，專戶存
  儲。再參見勞工退休金條例第26條之立法理由提及勞工退休金
  有強制儲蓄之性質等內容，同條例第23條第2項更明定，依本
  條例提繳之勞工退休金運用收益，不得低於當地銀行2年定期
  存款利率；如有不足由國庫補足之。綜上規定可知，勞工退休
  金條例之制度係採個人退休金專戶制度，依該制度之設計，勞
  工在勞保局開設個人退休金之存儲專戶，雇主應依法按月將為
  勞工提繳之退休金存入該專戶，且依同條例第26條規定，即使
  勞工於尚未符合請領退休金之規定前死亡者，仍得由其遺屬或
  指定請領人請領一次退休金；故該專戶內之金額應屬勞工之財
  產權，僅其得請領之時間、方法及金額，應依勞工退休金條例
  之規定辦理。是雇主倘未依規定為勞工提繳退休金至該個人退
  休金專戶，即造成勞工個人退休金專戶內之本金及累積收益短
  少，致使勞工之財產減少，足認已使勞工受有損害。況勞工離
  職時即距其依勞工退休金條例規定得請求退休金之時尚有5年
  以上，則其至依法得請領退休金之時對原雇主依同條例第31條
  第1項所享之請求權即已罹於5年之消滅時效，勞工退休金條例
  第31條第1項之規定豈非形同具文，依勞工退休金條例第6條第
  1項之規定，雇主係負有按月提繳退休金，儲存於勞保局設立
  之勞工退休金個人專戶之義務，雇主公司未依規定為勞工提繳
  退休金至其個人退休金專戶，使勞工受有損害，勞工自可請求
  雇主將應提繳而未提繳之金額提繳至勞工之勞工退休金專戶以
  填補其損害。修正後之勞工退休金條例第53條第2項規定，固
  規定前項雇主欠繳之退休金，經限期命令繳納，逾期不繳納者
  ，依法移送強制執行。雇主如有不服，得依法提起行政救濟。
  惟上開規定之立法理由為：為及時保障勞工權益，爰增訂第2
  項規定，作為移送強制執行之依據，以期直接保障勞工領取退
  休金之權益。又依上開修正規定之立法院審查會報告內容：「
  三、勞工因雇主未依法按月提繳或足額提繳退休金而受有損害
  ，依本條例第31條規定，係由勞工另外向雇主請求損害賠償，
  而非直接繳入勞工個人帳戶。考量民事訴訟程序往往曠日費時
  ，且影響勞資關係，對勞工權益無法即時保障，爰增訂第2項
  規定，作為移送強制執行之依據，以期直接保障勞工領取退休
  金之權益。」（立法院公報第96卷第48期院會紀錄第740頁參
  照），可知該規定係為求迅速保障勞工之權益，而另立勞保局
  得就雇主欠繳之退休金為強制執行之規定，惟並未剝奪勞工向
  雇主請求損害賠償之權利，尚不得因上開規定，即認勞工無權
  請求雇主將應提繳未提繳之金額存入勞工之個人退休金專戶。
  （臺灣高等法院暨所屬法院98年11月11日98 年法律座談會民
  事類提案第14號）。揆之前揭說明，被告為原告提撥退休金為
  強制規定，未提撥至其勞工退休金準備專戶內者，原告自得依
  據前揭規定請求被告將其應提繳原告二人之勞工退休金金額，
  提撥至其退休金準備專戶內，而原告吳然發、林秀碧任職被告
  期間月薪為22,669元、23,782元，依行政院勞工委員會100年1
  月1日施行之勞工退休金月提繳工資分級表規定，分屬分級中
  第3組第20級、第4組第1級，月提繳薪資應為22,800元、24,
  000元被告分別應依22,800元、24,000元為原告吳然發、林秀
  碧依序每月提繳百分之6之退休金即1,368元、1,440元，被告
  自94年7月至99年11月止，卻僅依月提繳工資17,400元僅提繳
  1,044元，99年12月僅為原告吳然發提繳348元、為林秀碧提繳
  1,009元，有勞工保險局100年7月8日保退五字第1001222312 0
  號函可按（見本院卷第102至107頁），原告吳然發、林秀碧自
  94年7月至99年11月每月之提繳差額依序為324元、396元，原
  告吳然發、林秀碧於99年12月依序應提繳金額456元（1,368÷
  30x10=456）、1,440元（1,440÷30x29=1,392），原告吳然發
  、林秀碧二人差額為依序為132元（456-348=108）、383元（
  1,392-1,009=383），原告二人新制之勞工退休金年資為5年6
  個月，故被告應依上開規定，依序再為原告吳然發、林秀碧提
  撥21,168元（計算式；324x65+108=21,168）、26,123（計算
  式；396x65+383=26,123）元及其法定遲延利息至原告二人勞
  工退休準備金之專戶內之請求，為有理由，應予准許，逾此部
  分，應予駁回。至於被告抗辯應由勞工保險局向被告請求辦理
  提撥退休金，原告並無權請求云云，核與前揭說明不符，自無
  可採。
(六)給付有確定期限者，債務人自期限屆滿時起，負遲延責任。給
  付無確定期限者，債務人於債權人得請求給付時，經其催告而
  未為給付，自受催告時起，負遲延責任。其經債權人起訴而送
  達訴狀，或依督促程序送達支付命令，或為其他相類之行為者
  ，與催告有同一之效力。前項催告定有期限者，債務人自期限
  屆滿時起負遲延責任，應付利息之債務，其利率未經約定，亦
  無法律可據者，週年利率為百分之五，民法第229條、第203條
  分別定有明文。本件起訴狀繕本於100年2月22日送達於被告，
  有卷附之送達證書可按（見調字卷第15頁），揆之前開規定，
  原告請求被告自應100年2月23日起至清償日止，按年息百分之
  五計算之利息，應為有據。
五綜上所述，原告吳然發、林秀碧依據僱傭關係、勞動基準法第
  17條、第38條第3款、第4款、勞動基準法施行細則第24條、勞
  工退休金條例第12條第1項、第14條第1項、就業保險法第16條
  第1項、第38條第1項之規定，依序請求被告給付之金額為346,
  133元、368,642元（計算式：原告吳然發部分：資遣費245,
  361元+失業給付差額12,960元+特別休假未休假之工資31,037
  元+無薪架75日工資56,775元=346,133元、原告林秀碧部分：
  資遣費248,934元+失業給付差額27,720元+特別休假未休假之
  工資32,513元+無薪架75日工資59,475元=368,642元）及均自
  受起訴狀繕本送達翌日即100年2月23日起至清償日止按年息百
  分之五計算之利息，被告應依序為原告吳然發、林秀碧提撥
  21,168元、26,123元，及均自起訴狀繕本送達翌日即100年2月
  23 日起至清償日止，按年息百分之5計算之利息至原告吳然發
  、林秀碧勞工退休準備金之專戶內，洵屬正當，應予准許，逾
  此部分之請求，則屬無據，應予駁回。
六兩造陳明願供擔保，聲請宣告假執行或免為假執行，經核原告
  勝訴部分，合於法律規定，爰分別酌定相當之擔保金額宣告之
  ；原告其餘假執行之聲請，因訴之駁回而失所依據，不予准許
  。
七本件事證已明，兩造其餘攻擊防禦方法及爭點，核與本件判決
  結果無涉，爰不一一論述。
八結論：原告之訴為一部有理由、一部無理由，依民事訴訟法第
  79 條、第390條第2項、第392條第2項，判決如主文。
中    華    民    國   100    年    9     月    6     日
                  民事第三庭    法  官  徐玉玲
以上正本係照原本作成
如對本判決上訴，須於判決送達後20日之不變期間內，向本院
提出上訴狀。如委任律師提起上訴者，應一併繳納上訴審裁判
費。
中    華    民    國   100    年    9     月    6     日
                                書記官  余承佳